高雄高等行政法院裁定
                                     110年度交抗字第10號
抗  告  人  陳錦凡                                      



相  對  人  交通部公路總局新竹區監理所

代  表  人  吳季娟              
上列當事人間交通裁決事件，抗告人對於中華民國110年10月5日
臺灣橋頭地方法院110年度交更一字第1號行政訴訟裁定不服，提
起抗告，本院裁定如下：
    主  文
抗告駁回。
抗告訴訟費用新臺幣300元由抗告人負擔。
    理  由
一、按交通裁決事件之抗告，抗告法院認抗告為無理由者，依行
    政訴訟法第237條之9第3項準用同法第272條規定，再準用民
    事訴訟法第495條之1第1項、第449條第1項規定，應為駁回
    抗告之裁定。
二、本件原裁定以：抗告人於民國109年11月13日再提起本件訴
    訟，其起訴狀聲明記載為「原處分撤銷」，然其請求事項乃
    記載：「……遂改依上述行政訴訟法第128條，於109年9月30
    日向處分行政機關（即新竹區監理所）申請撤銷裁罰，新竹
    區監理所以109年10月13日竹監企字第1090309038號函駁回
    ，遂依法提起本次訴訟」。而抗告人於110年8月5日復提出
    「行政訴訟補充告訴事項書狀」，並載明：「書狀中所指『
    原處分』係指108年3月7日竹監裁字（書狀誤載為竹監自字第
    裁）第50-BOD062737號裁決無誤」等語，並檢附上開裁決書
    影本乙份，足認抗告人就本件起訴之真意，仍係就原處分聲
    明不服，並請求本院撤銷原處分。是本件之同一訴訟標的既
    已為前案既判力之效力範圍所及。茲抗告人就同一事件，復
    提起本件行政訴訟請求撤銷原處分，顯然已違反一事不再理
    原則。依上揭規定，抗告人提起本件訴訟，顯非合法，應予
    駁回。
三、抗告意旨略謂：
(一)抗告人不服相對人竹監裁字第50-BOD062737號行政裁處（下
    稱原處分），提起訴訟，經臺灣橋頭地方法院（下稱原審法
    院）108年度交字第77號判決駁回。抗告人不服遂提起上訴
    ，經本院108年度交上字第80號判決駁回上訴。嗣抗告人對
    原審法院之上開判決提起再審之訴，復經原審法院109年度
    交再字第1號裁定，以起訴逾期為由駁回抗告人之訴；抗告
    人遂提起抗告，亦經本院109年度交抗字第7號裁定駁回其抗
    告。嗣抗告人依行政程序法第128條規定，向相對人申請撤
    銷原處分，遭相對人以109年10月13日竹監企字第109030903
    8號函駁回，因其駁回理由乃屬無據，遂提起訴訟，經原審
    法院109年度交字第176號行政訴訟裁定駁回；抗告人不服提
    起抗告，經本院110年度交抗字第3號裁定將原審法院109年
    度交字第176號行政訴訟裁定廢棄，發回原審法院。案經原
    審法院110年度交更一字第1號行政訴訟裁定，再次駁回抗告
    人之訴，抗告人不服，遂提起本次抗告。
(二)其次，原審法院110年度交更一字第1號裁定意旨，係以該案
    之訴訟標的已為先前判決既判力之效力所及，違反一事不再
    理原則，而予以駁回。然觀其駁回事由與109年度交字第176
    號裁定理由無異。而原審法院109年度交字第176號裁定經抗
    告人向本院提起抗告後，已遭本院110年度交抗字第3號裁定
    將上開裁定廢棄，發回原審法院重審，然而，經重審仍擲相
    同理由再次駁回，顯不合法。
(三)承上，本院110年度交抗字第3號行政裁定意旨指出，原處分
    機關就當事人依行政程序法第128條規定申請行政程序重開
    之受理，應按下列類型之一明確說明：⑴申請不合法。⑵申請
    合法、無理由。⑶申請合法且有理由。然原審法院非但未要
    求相對人依上述法定格式回覆案件受理情形，亦未依上揭法
    定格式之意旨審判，顯不合法。
(四)原審法院110年度交更一字第1號裁定意旨，認為抗告人係就
    「原處分」聲明不服，並請求原審法院撤銷原處分，乃屬違
    反一事不再理原則。則該裁定之意旨難道只要受處分人對「
    原處分」聲明不服，即為不合法？抗告人依法提起各審級訴
    訟，不就是基於對同一個處分之不服，各審級訴訟之最終標
    的不就是「原處分撤銷」？故各級之訴訟在審理時，不是仍
    應就案件「是否合法」及「有無理由」依法審理嗎?
(五)本件相對人顯然未依格式函覆受理情形，造成抗告人行政程
    序上權益之損失，首先應要求其補正，待相對人補正並符合
    格式，則應再續追究其函覆理由是否合情、合理、合法。若
    相對人或原審法院駁回之理由乃認為抗告人按「行政程序法
    」第128條所提之訴求不合法，即應述明其理由，其意旨應
    為：⑴行政程序逾時。⑵本案於該法規不適用。若駁回之理由
    乃認為申請合法、無理由，亦應述明其理由，其意旨應為：
    ⑴執同一理由反覆提出訴訟（未提出新證據或說明）。⑵所提
    事由乃屬無理。若相對人未能就申請不合法或無理由之一提
    出之正當說明，即應依抗告人之訴求而撤銷原處分。
(六)按行政訴訟法第125條及第125條之1意旨，審判長應使當事
    人得為事實上及法律上適當完全之辯論，其所聲明或陳述有
    不明瞭或不完足者，應令其敘明或補充之；必要時得命司法
    事務官基於專業知識對當事人說明，並予當事人辯論之機會
    ，始得採為裁判之基礎。本件原承辦法官(108年度交字第77
    號)與發回更審後之法官（110年度交更一字第1號）為同一
    人，該法官就本事件之事實及訴訟各方之訴求，均已相當瞭
    解，而且抗告人在審理過程中不斷積極尋求與該法官溝通，
    然而均未果，該法官非但未就法律義務釐清案件並保障各方
    權益，卻賣弄權責並濫用文字，將案件導向不利抗告人之方
    向，試圖掩蓋在初審時即已枉法裁判之事實，實不可取。
(七)本案初審法官即為楊富強法官，後續相關案件審理時，已參
    與過審判之法官依法即應迴避，然而楊法官卻未依規定迴避
    本案件，其所為之裁定即屬違背法令。
四、本院之判斷：
(一)本件原審法院楊法官，並無依法應行迴避之事由。
  ⒈按法官迴避制度主要係在維護法院公正不偏頗之外在形象，
    藉由此種公正不偏頗之外在形象，避免當事人產生對審判公
    正性之疑慮。依據現行行政訴訟法第19條第5款規定，法官
    曾參與該訴訟事件之前審裁判者，應自行迴避，不得執行職
    務。此一規定係87年10月28日修正公布前之舊行政訴訟法第
    6條所無之規定，因當時行政法院係採一級一審制，89年7月
    1日後改為二級二審制（100年11月23日修正公布增訂地方法
    院行政訴訟庭），是行政訴訟法第19條第5款所稱曾參與該
    訴訟事件之前審裁判者，當係指法官就同一事件曾參與下級
    審法院裁判而言。又99年1月13日行政訴訟法為配合民事訴
    訟法第32條第7款有關法官自行迴避之事由，刪除本條第5款
    後段「或更審前之原裁判者」等文字。其刪除之理由，無非
    係因依其文義解釋，凡在更審前曾參與該訴訟事件裁判之法
    官，若該訴訟事件發回多次，而原審法院法官員額較少，勢
    必發生無法官可執行職務之情形。
  ⒉本件原審法院楊法官雖先後為109年度交字第176號事件及本
    院發回更審後110年度交更一字第1號事件之受命法官，惟其
    作成判決或裁定時，因均屬原審法院之法官，並無因職務調
    動而有上級審及下級審法官身分之變動，自難謂符合行政訴
    訟法第19條第5款所稱「曾參與該訴訟事件之前審裁判」之
    情形；此外，又因現行行政訴訟法第19條第5款已將後段「
    或更審前之原裁判者」等文字刪除，則縱楊法官日後復參與
    本院110年度交抗字第3號裁定將原審法院109年度交字第176
    號行政訴訟裁定廢棄，發回原審法院後之裁判，與法亦無不
    合。抗告人以原審法院楊法官曾於案件發回前參與前次裁判
    ，復於案件經本院發回後再參與裁判，其所為之裁定即屬違
    背法令云云，自屬對法律之誤解，並不足採。
(二)經法院實體判決確定之行政處分，不得再申請行政程序重開
    。
  ⒈按行政處分於法定救濟期間經過後，而發生形式確定力者，
    基於法之安定性原則，相對人或利害關係人應尊重其效力，
    原不得再對之爭訟。惟為保護相對人或利害關係人之權益及
    確保行政處分之合法性，於法定救濟期間經過後，而當其具
    有法定事由時，應准許行政處分之相對人或利害關係人得向
    行政機關申請撤銷、廢止或變更行政處分，以符合法治原則
    ，是行政程序重開制度之目的，係在調和法之安定性、目的
    性與正義間之衝突。
  ⒉又行政程序法第128條固係針對於法定救濟期間經過後，已發
    生形式確定力之行政處分，為保護相對人或利害關係人之權
    利及確保行政合法性所為之例外規定；惟其所稱「法定救濟
    期間經過後」，係指行政處分之相對人或利害關係人於法定
    救濟期間內，未依法定之救濟程序請求撤銷、廢止或變更原
    行政處分，致因法定救濟期間經過後，不能再以通常之救濟
    途徑，予以撤銷、廢止或變更，而發生形式確定力者而言。
    準此，非經實體判決確定之行政處分，符合上開規定者，自
    得依上開規定申請重新進行行政程序，惟若經行政法院實體
    確定判決予以維持之行政處分，相對人或利害關係人得依再
    審程序謀求救濟，故不在重新進行行政程序之列。易言之，
    如已對行政處分提起行政救濟，並經行政法院實體判決確定
    者，因已生判決之既判力，且行政訴訟法對行政法院確定判
    決復定有再審之救濟程序，是經行政法院實體確定判決維持
    之行政處分，當事人再為之爭執若屬得循行政訴訟再審程序
    請求救濟者，即非屬得依行政程序法第128條規定申請重開
    行政程序之範疇。
  ⒊查抗告人因不服原處分，提起訴訟，前經本院108年度交上字
    第80號判決駁回上訴。抗告人不服，復提起再審救濟，亦因
    抗告人逾再審之法定不變期間而經本院109年度交抗字第7號
    裁定駁回抗告人之抗告確定在案。嗣抗告人再依行政程序法
    第128條規定，向相對人申請撤銷原處分，遭相對人以109年
    10月13日竹監企字第1090309038號函駁回，然觀諸抗告人對
    原處分不服，已依法提起行政救濟，並經行政法院實體判決
    確定，而生有判決之既判力；抑且，該個案本質上原非不得
    循再審救濟之事件，是縱抗告人對原處分仍有不服，要不得
    再依行政程序法第128條規定申請重開行政程序。抗告人提
    起本件訴訟，其起訴狀聲明固記載為「原處分撤銷」，然其
    請求事項乃記載：「……遂改依上述行政訴訟法第128條，於1
    09年9月30日向處分行政機關（即新竹區監理所）申請撤銷
    裁罰，新竹區監理所以109年10月13日竹監企字第109030903
    8號函駁回，遂依法提起本次訴訟」（參原審法院109年度交
    字第176號卷第11-12頁），業已表明係依行政程序法第128
    條規定，尋求對原處分之救濟，則參酌前開之說明，其起訴
    應屬不備要件而不合法，且又無從命補正，自應予駁回。
五、綜上所述，本件抗告人起訴為不合法，原審法院以抗告人就
    同一事件，復提起本件行政訴訟請求撤銷原處分，顯然已違
    反一事不再理原則為由，認抗告人提起本件訴訟，顯非合法
    ，而駁回其訴，其理由固有可議，惟其結果並無二致，應仍
    予以維持。抗告人抗告，指摘原裁定違法，請求將原裁定（
    原審法院110年度交更一字第1號裁定）廢棄，並將原處分撤
    銷，為無理由，應予駁回。
六、據上論結，本件抗告為無理由，爰依行政訴訟法第237條之9
    第3項、第272條、第104條、民事訴訟法第95條、第78條，
    裁定如主文。
中　　華　　民　　國　　110　 年　　12　　月　　1　　 日
            高雄高等行政法院第一庭
                        審判長法官　蘇　秋　津
                              法官　孫　國　禎
                              法官　邱　政　強
以上正本係照原本作成。
不得抗告。
中　　華　　民　　國　　110　 年　　12　　月　　1　　 日

                            書記官  黃  玉  幸